臺灣高等法院臺中分院民事判決
111年度再易字第6號
再 審原 告  張守宜  
訴訟代理人  張慧敏  
再 審被 告  湯進財  
訴訟代理人  林傳智律師
上列當事人間請求損害賠償事件，再審原告對於中華民國110年1
2月1日本院110年度上易字第174號確定判決提起再審之訴，本院
判決如下：
    主  文
再審之訴駁回。
再審訴訟費用由再審原告負擔。
    事實及理由
一、再審原告主張：本院110年度上易字第174號確定判決(下稱
    原確定判決)有以下再審事由：
　㈠民事訴訟法第496條第1項第1款：民法第794條係保護他人維
    持社會公共利益之規定，再審被告倘係依承攬關係委由工人
    打除共同壁內混凝土時不慎鑿破水管，即違反該條規定，應
    推定於定作或指示有過失，而應負責。且排水管若非經人為
    鑿破而改變完好無缺的狀態，實無因時間久遠、地震挫動而
    有漏水之可能，故再審被告或其所請之工人鑿破水管之行為
    ，顯與排水管漏水具有相當因果關係。原確定判決卻認定再
    審被告不具不法、無過失，且與排水管漏水無因果關係，依
    民法第189條規定，無須負責，顯違反經驗及論理法則，亦
    有適用民法第189條規定錯誤之情形。
  ㈡民事訴訟法第496條第1項第13款：近兩年伊家用水量大增，
    插電孔大量滲水。伊於民國110年11月間重新購買洗衣機，
    並於同年12月做漏水檢查時，發現插電孔內已有明顯水痕，
    此有伊於110年12月22日拍攝之照片可證(本院再審卷第27、
    31、33、35、37頁)。因前訴訟程序第一審（下稱前第一審
    ）鑑定時並未細部勘查插電孔蓋內之水痕，因此鑑定報告未
    予記載，嗣伊發現漏水，通報鑑定機關再勘察，鑑定機關並
    未為之，且因疫情關係，前訴訟程序第二審（下稱前第二審
    ）法官亦未前往現場勘查，故上開插電孔有水痕之照片應屬
    未經斟酌之新證據，足以補充證明伊家中漏水，已造成家電
    損害為真實。
　㈢民事訴訟法第497條：伊於前訴訟程序已提出共用壁漏水之照
    片、109年11月2日陳報狀(載明廚房牆壁和地板間已產生嚴
    重滲水，小朋友因此跌倒等語)及廚房大量漏水之照片(前第
    一審卷第51、305、341頁)，足見伊已舉證證明因漏水造成
    之損害，但原確定判決卻認伊未舉證證明，顯就上開照片及
    伊所為陳述等足以影響於裁判之重要證物漏未斟酌。並聲明
    ：㈠原確定判決廢棄。㈡再審被告於前第二審之上訴駁回。
二、再審被告則以：原確定判決依鑑定結果認定伊並無不法或故
    意過失，漏水造成之損害亦與伊無因果關係，伊無須負責，
    並於判決理由詳述得心證之理由，合於經驗及論理法則，並
    無適用法規顯有錯誤之情形。又再審之訴狀所附洗衣機及插
    電孔照片，業經再審原告於前第一審庭呈附卷，經法院審核
    未採為有利認定，自不得據為再審理由。另再審原告主張之
    插電孔舊有漏水痕跡照片係於110年12月22日所拍攝，該紙
    照片內容與再審原告於前第一審提出之上開照片內容（插電
    孔）相同，文字說明亦稱係舊有漏水痕跡，並非新事證，且
    再審原告以該照片、發票所指稱之漏水事實亦係在前訴訟程
    序辯論終結前已存在，自非新事實。又再審原告主張之共同
    壁漏水照片及109年11月2日陳報狀，均屬在前訴訟程序已提
    出之證據，經法院審核未採為再審原告有利之認定，自不得
    據為再審理由。答辯聲明：再審之訴駁回。
三、本院之判斷：
　㈠原確定判決並無民事訴訟法第496條第1項第1款所定適用法規
    顯有錯誤情形：
    ⒈按民事訴訟法第496條第1項第1款所謂適用法規顯有錯誤，
      係指確定判決所適用之法規，顯然不合於法律規定，或與
      司法院大法官會議之解釋或憲法法庭裁判意旨顯然違背，
      或消極的不適用法規，顯然影響判決者而言，不包括認定
      事實錯誤、取捨證據失當、調查證據欠周，及判決不備理
      由或理由矛盾等情形在內。
　　⒉再審原告固主張原確定判決有適用法規顯有錯誤之再審事
      由云云。惟查：
　　　⑴再審原告雖主張排水管若非經人為鑿破而改變完好無缺
        的狀態，實無因時間久遠、地震挫動而有漏水之可能，
        故再審被告或其所請之工人鑿破水管之行為，顯與排水
        管漏水具有相當因果關係，然原確定判決卻認定再審被
        告並無不法、過失，且與排水管漏水無因果關係，顯違
        反經驗及論理法則，亦有適用民法第189條規定錯誤之
        情形云云，然查，原確定判決認定再審被告並無何過失
        、不法之行為，且與再審原告所受漏水之損害間並不具
        因果關係，再審被告不負損害賠償責任等，係屬原確定
        判決認定事實當否之問題，要與適用法規顯有錯誤無涉
        。再審原告執此主張有民事訴訟法第496條第1項第1款
        再審事由，顯無理由。
　　  ⑵又依民事訴訟法第496條第1項第1款所謂適用法規顯有錯
        誤，係指就事實審所確定之事實，適用法規顯有錯誤而
        言。（最高法院73年度台再字第107號裁判要旨參照）
        。查原確定判決依取捨證據，認定事實之職權行使，認
        定再審被告所請工人（即承攬人）於施作打除過程中，
        不慎造成再審原告2樓排水管破損，因雙方存在承攬關
        係，承攬人（即打除工人）執行承攬事項，有其獨立自
        主之地位，定作人（即再審被告）對於承攬人並無監督
        其完成工作之權限，並據此事實依民法第189條之規定
        認定作人（即再審被告）不負損害賠償之責任，亦無適
        用法規顯有錯誤之情形。
　㈡原確定判決並無民事訴訟法第496條第1項第13款所定當事人
    發現未經斟酌之證物或得使用該證物，且可受較有利益之裁
    判情形：
　　⒈按民事訴訟法第496條第1項第13款所謂當事人發現未經斟
      酌之證物或得使用該證物，係指前訴訟程序事實審之言詞
      辯論終結前已存在之證物，因當事人不知有此，致未經斟
      酌，現始知之；或雖知有此而不能使用，現始得使用者而
      言。且尚須以該證物若經斟酌，當事人可受較有利益之裁
      判為要件，最高法院29年上字第1005號、32年上字第1247
      號與18年上字第710號判例及81年度台上字第2727號判決
      參照。
　　⒉再審原告雖提出伊於110年12月22日拍攝之插電孔有水痕之
      照片(本院再審卷第27、31、33、35、37頁)，主張在前第
      一審鑑定時因未細部勘查插電孔蓋內之水痕，故鑑定報告
      未予記載，嗣伊發現漏水通知鑑定機關再勘察，鑑定機關
      並未為之，且因疫情關係，前第二審法官亦未前往現場勘
      查，故該等插電孔有水痕之照片應屬未經斟酌之新證據，
      且足以證明伊家中漏水，已造成家電損害之事實云云。惟
      查，前第二審係於110年11月10日言詞辯論終結（前第二
      審卷第267頁），而再審原告提出之上開照片係於110年12
      月22日所拍攝，顯非前訴訟程序事實審言詞辯論終結前即
      已存在之證物，故再審原告以此主張有民事訴訟法第496
      條第1項第13款之再審事由，為不可採。
　㈢原確定判決並無民事訴訟法第497條所定就足影響於判決之重
    要證物，漏未斟酌情形：
　　⒈按民事訴訟法第497條所謂「就足影響於判決之重要證物，
      漏未斟酌」，係指當事人在前訴訟程序業已提出，然未經
      確定判決加以斟酌者而言。如忽視當事人聲明之證據而不
      予調查；或者就依聲請或依職權調查之證據，未為判斷，
      均不失為漏未斟酌。但以該證物足以動搖原確定判決基礎
      者為限。若於判決理由項下說明無調查之必要或其取捨之
      理由，或縱經斟酌亦不足影響判決基礎之意見，即屬已加
      斟酌，不得據為再審理由。
    ⒉再審原告雖主張其於前訴訟程序已提出共用壁漏水之照片
      、109年11月2日陳報狀(載明廚房牆壁和地板間已產生嚴
      重滲水，小朋友因此跌倒等語)及廚房大量漏水之照片(前
      第一審卷第51、305、341頁)，顯已舉證證明因漏水造成
      之損害，但原確定判決卻認其未舉證證明漏水造成之損害
      ，顯係就上開照片及伊所為陳述等足以影響於裁判之重要
      證物漏未斟酌云云。惟查：原確定判決事實理由欄第五點
      ，本院得心證之理由第㈠點，已載明：「被上訴人(即再審
      原告)上開主張業據其提出現場照片、排水管照片為證（
      見原審卷第51頁、第57頁、第103頁、第155至159頁），
      兩造並同意漏水範圍為：『原審卷第57頁照片所示000號房
      屋1樓後方廚房橫樑、天花板及牆壁的交接處，而該牆壁
      即為與000號房屋共用之系爭共用壁，以及原審卷第51頁
      照片的外牆，黃色部分是000號房屋，水泥色是000號房屋
      ，黃色與水泥色牆壁交接處上方』（見不爭執事項⒍），再
      經兩造於原審確認漏水處所之確定位置為：系爭鑑定報告
      書第27頁編號19、20照片上方即天花板位置，相對位置為
      系爭鑑定報告書第26頁編號17、18照片，見原審卷第381
      頁）」、「七、本件事證已臻明確，兩造其餘之攻擊或防
      禦方法及所用之證據，經本院斟酌後，認為均不足以影響
      本判決之結果，爰不逐一論列，併此敘明。」等語，足見
      原確定判決並無漏未審酌上開照片及再審原告所為漏水之
      陳述之情形，且民事訴訟法第497條規定之證據係指物證
      ，亦不包括當事人之陳述，是再審原告執此主張有民事訴
      訟法第497條之再審事由，即非可採。
  ㈣綜上所述，再審原告主張原確定判決有民事訴訟法第496條第
    1項第1款、第13款、第497條之再審事由，均不足採。從而
    ，再審原告提起本件再審之訴，為無理由，應予駁回。
四、據上論結，本件再審之訴為無理由，依法判決如主文。
中　　華　　民　　國　　111 　年　　10　　月　　4 　　日
　　　　　　　民事第七庭　　審判長法　官　吳美蒼
　　　　　　　　　　　　　　　　　法　官　高英賓
　　　　　　　　　　　　　　　　　法　官　張國華
正本係照原本作成。
不得上訴。
　　　　　　　　　　　　　　　　　書記官　柯孟伶
　　　　　　　　　　　　　　　　　
中　　華　　民　　國　　111 　年　　10　　月　　4 　　日